【裁判字號】    92,簡上,146
【裁判日期】    921231
【裁判案由】    毀棄損壞
【裁判全文】
臺灣嘉義地方法院刑事判決                        九十二年度簡上字第一四六號
    上  訴  人
    即  被  告  乙○○
右上訴人因毀棄損壞案件，不服本院九十二年度簡字第一○五六號中華民國九十二年
八月二十九日第一審判決（臺灣嘉義地方法院檢察署檢察官聲請簡易處刑案號九十二
年度偵字第五二九一號），提起上訴，本院管轄之第二審合議庭判決如左：
    主  文
上訴駁回。
    事  實
一、乙○○所耕種之嘉義縣大林鎮○○里○○段六三地號（下稱六三號土地）、財政
    部國有財產局所有之同段六十三之一地號（下稱六三之一號土地，此筆土地並未
    出租）及甲○○所耕種之同段六四地號（下稱六四號土地）等三筆土地皆相鄰近
    ，因甲○○在前揭六四號土地上種植之刺竹於九二一地震時崩塌而部分滑落於前
    揭六三之一號土地上，乙○○竟基於毀損他人刺竹之犯意，於民國（下同）九十
    二年四月間某日上午，擅自持其所有之柴刀一把，將前揭倒落之刺竹三十二枝砍
    除，致生損害於甲○○。
二、案經甲○○訴由嘉義縣警察局民雄分局報由臺灣嘉義地方法院檢察署檢察官聲請
    簡易判決處刑。
    理  由
一、訊據被告乙○○固坦承其於前揭時、地以前揭柴刀砍除告訴人甲○○所有之刺竹
    之事實，惟矢口否認涉犯毀損罪行，辯稱：我曾請告訴人砍除前揭滑落之刺竹叢
    ，但未獲回應，因該叢刺竹妨礙我所耕作之六三之一號土地上的流水及其他作物
    生長，我才將之砍除，且該叢刺竹自九二一地震而滑落後，經過數年，早在我所
    耕作之六三之一號土地上生根，屬於該號土地之一部份，故該叢刺竹為我所有，
    我砍除之，並無毀損犯意，不構成毀損罪行，又我所砍除之刺竹數目少於三十二
    枝云云。惟查：
  (一)前揭犯罪事實，業據被告於警偵訊時及審理中承認確有砍除刺竹之行為不諱，且
    經告訴人甲○○於警偵訊時及審理中迭次指訴綦詳（見警卷第三頁，偵卷第十二
    頁，簡上卷第七十一頁、第七十二頁），並有現場照片十張在卷可佐（見警卷第
    十三頁至第十七頁），另經本院受命法官於九十二年十一月二十日，會同嘉義縣
    大林地政事務所測量人員、被告與告訴人勘驗現場查明無訛，亦有勘驗筆錄、現
    場簡圖、現場照片八張及嘉義大林地政事務所複丈成果圖一份附卷堪憑（見簡上
    卷第七十頁至第八十四頁），足信為真正。
  (二)其次，被告所砍除者乃係刺竹叢之枝幹部份，而該等刺竹叢之根部則尚殘留在現
    場，並未完全刨除之情，業經本院受命法官勘驗明確，亦有前揭勘驗筆錄及現場
    照片可佐，是該等刺竹叢如確有影響六三之一號土地上流水及作物生長情形，被
    告應悉數刨除之，惟被告竟任令刺竹叢之根部殘留現場，顯見被告關於此部分所
    辯，當係事後卸責之詞，委無足採。又被告所砍除之刺竹數量確係三十二枝之情
    ，迭據告訴人於警偵訊時及審理中指訴明確（見警卷第頁，簡上卷第九十三頁）
    ，雖然本院受命法官於前揭勘驗時，僅發現殘存現場之刺竹根部二十六枝，有前
    揭勘驗筆錄可稽（見簡上卷第七十二頁），惟本件案發迄前揭勘驗之時相距半年
    餘，前揭刺竹根部難免因時日久遠而部分腐爛滅失，衡情應認為告訴人所指訴之
    數目為可採。
  (三)再次，前揭六三之一號土地為財政部國有財產局所有，並未出租他人使用，有財
    政部國有財產局台灣南區辦事處嘉義分處台財產南嘉三字第○九二○○一二一五
    二號函所附之財產清冊一份在卷可證（見簡上卷第五十七頁），顯見被告並非前
    揭六三之一號土地之所有人或耕作權人，故其關於前揭刺竹已屬其所有之辯詞，
    並無所據，乃屬無稽。另揆諸民法第七百九十八條：「果實自落於鄰地者，視為
    屬於鄰地。但鄰地為公用地者，不在此限。」規定之法理，應認前揭滑落之刺竹
    仍屬告訴人所有，附為說明。
  (四)綜上，被告所辯均無可採，本件事證明確，被告犯行堪以認定。
二、核被告乙○○所為，係犯刑法第三百五十四條之毀損罪。原審以被告犯行，事證
    明確，適用刑法第三百五十四條、第四十二條第二項前段、罰金罰鍰提高標準條
    例第一條前段、第二條，依法判處被告罰金一千元，如易服勞役以三百元折算一
    日，其認事用法均無違誤，量刑亦甚妥適，上訴人提起上訴，為無理由，應予駁
    回。至於被告所持以毀損刺竹之柴刀一支，業經被告丟棄滅失，有被告審理中之
    供承在卷可憑（見簡上卷第九十四頁），爰不為沒收之諭知，併此敘明。
據上論斷，應依刑事訴訟法第四百五十五條之一第一項、第三項、第三百六十八條，
判決如主文。
本案經檢察官周靜妮到庭執行職務
中    華    民    國      九十二    年      十二      月     三十一    日
                                      臺灣嘉義地方法院刑事第一庭
                   審判長  法  官   夏  金  郎
                                                  法  官   陳  俞  婷
                                                  法  官   盧  鳳  田
右正本證明與原本無異。
本件不得上訴。
中    華    民    國      九十二    年      十二      月     三十一    日
                                                  書記官   黃  郁  萍
附錄本件論罪科刑法條：
刑法第三百五十四條：
毀棄、損壞前二條以外之他人之物或令致不堪用，足以生損害於公眾或他人者，處二
年以下有期徒刑、拘役或五百元以下罰金。


司法院資訊處製作；財團法人民間司法改革基金會備份。
